臺灣高等法院刑事判決　　　　　　　　96年度上訴字第2670號
上　訴　人　臺灣板橋地方法院檢察署檢察官
被　　　告　乙○○
上列上訴人因被告違反槍砲彈藥刀械管制案件，不服臺灣板橋地
方法院95年度訴字第548號，中華民國96年4月18日第一審判決起
訴案號：臺灣板橋地方法院檢察署94年度偵緝字第1841號），提
起上訴，本院判決如下：
    主  文
上訴駁回。
    理  由
一、公訴意旨略以：被告乙○○明知具有殺傷力之子彈係槍砲彈
    藥刀械管制條例所列管之彈藥，非經主管機關許可，不得持
    有子彈，竟基於持有具殺傷力子彈之犯意，於民國93年10月
    27日，在臺北縣中和市○○路158號11樓之1住處內，持有具
    有殺傷力之改造子彈10顆，並藏置於臥室衣櫃之外套口袋內
    。嗣於同日12時30分許，為警在上開地點查獲，並扣得具殺
    傷力之改造子彈10顆，因認被告涉犯槍砲彈藥刀械管制條例
    第12條第4項未經許可，持有子彈罪嫌等語。
二、按犯罪事實應依證據認定之，無證據不得認定犯罪事實；不
    能證明被告犯罪者，應諭知無罪之判決，刑事訴訟法第154
    條第2項、第301條第1項分別定有明文。又認定不利於被告
    之事實，須依積極證據，苟積極證據不足為不利於被告事實
    之認定時，即應為有利於被告之認定，更不必有何有利之證
    據；且刑事訴訟法上所謂認定犯罪事實之積極證據，係指適
    合於被告犯罪事實之認定之積極證據而言，雖不以直接證據
    為限，間接證據亦包括在內，然而無論直接或間接證據，其
    為訴訟上之證明，須於通常一般之人均不致有所懷疑，而得
    確信其為真實之程度者，始得據為有罪之認定，倘其證明尚
    未達到此一程度，而有合理之懷疑存在時，自不能以推測或
    擬制之方法，以為有罪裁判之基礎。（最高法院30年度上字
    第816號、29年度上字第3105 號、40年度台上字第86號、76
    年度台上字第4986號判例可資參照）。
三、本件公訴人認被告乙○○涉有持有子彈之犯行，無非係以：
    被告與共同被告黃坤仁關於扣案子彈係在被告臥室衣櫃內懸
    掛之外套口袋查獲之供述、證人即查獲員警鄭瑞龍就查獲經
    過所為證述、扣案改造子彈10顆、現場及扣案物照片2幀、
    內政部警政署刑事警察局刑鑑字第0930219206號槍彈鑑定書
    資為論據。訊據被告乙○○對於員警於前揭時、地於其住處
    搜索扣得前揭子彈10顆等事實固不爭執，惟堅決否認有公訴
    人所指未經許可持有子彈之犯行，辯稱：警方查獲子彈的衣
    服是自其妹住處取回置於衣櫃，不知扣案子彈為何人所有等
    語。經查：
(一)被告乙○○於偵查及原審時均一再供稱：為警查扣放置上開
    子彈之衣服係從其妹鄭惠美住處取回等語，核與證人即被告
    之妹鄭惠美於原審審理時具結證稱：我之前有與被告同住上
    址11樓，後來另行承租同址10樓，搬離時有些衣服沒有拿走
    ，因為我們體型相像，所以常共穿衣服，我們衣服都放在一
    起，為警查獲裝放扣案子彈之衣服為被告之衣服等語（見原
    審卷第132、134頁）、證人即被告之夫黃坤仁於警詢時供稱
    ：那件外套是被告於93年10月初自其妹鄭惠美住處搬回我住
    處放的等語（見94年度核退偵字第232號卷第21頁）、證人
    陳啟賢於檢察官偵訊時具結證稱：鄭惠美原住同社區G棟10
    樓，是乙○○幫鄭惠美承租，鄭惠美搬家後，乙○○付清房
    租退租後，便將屋內的東西搬回自己住處等語（見94年度偵
    緝字第1841號卷第57頁）大致相符。此外，證人即本件查獲
    員警鄭瑞龍於檢察官偵查中亦證稱：查獲子彈當時被告說是
    她妹妹的，她妹妹住附近，被告將其妹衣服拿回來掛在臥室
    衣櫃中，藏放子彈的那件衣服並沒有包裝，也未收拾起來，
    而是掛在衣櫃內等語（見94年度偵緝字第1841號卷第64頁）
    ，益徵被告前揭所辯尚非無稽，可見該件藏放子彈之衣服確
    係自原鄭惠美住處取回後掛放於被告住處臥室之衣櫃內。
(二)證人陳啟賢於原審證稱：我是到95年5月1日凌晨才知道子彈
    是誰的，因為之前有一個叫甲○○的人出獄之後有來找我，
    聊天時他有問到乙○○，我說因為她家被查獲10顆子彈，現
    在在看守所裡面，甲○○說子彈其實是他的等語（見原審卷
    第135頁），而證人甲○○於本院審理時亦具結證稱：93年8
    月透過陳啟賢認識被告，我假釋出監時先借住於被告妹妹住
    處，那時被告妹妹已經離開。子彈是我放的，我沒有告訴陳
    啟賢、乙○○、鄭惠美，都沒有人知道，當時我帶槍出去，
    子彈忘記了，也忘記跟他們講，後來被查到持有2支槍械。9
    5年4、5月份時有碰到陳啟賢，才向陳啟賢說那10顆子彈是
    我的等語（見本院卷第48至49頁），參以甲○○確有於93年
    9月20日及同年11月2日分別為警查獲非法持有仿FN廠改造手
    槍及仿BERETTA廠改造手槍各1枝，而查獲當時並未一併查扣
    有子彈之事實，此有本院95年度上訴字第1721號刑事判決乙
    份在卷可按，證人甲○○既曾是非法持有槍彈之人，則其所
    證本件查扣之子彈10顆為其所有，堪予採信。是證人甲○○
    確曾非法持有槍彈，且曾借住於被告之妹鄭惠美住處，甲○
    ○在離去時，乃將上開藏放於衣服內之子彈10顆遺忘未一併
    帶走，極有可能，證人甲○○復證稱有關藏放子彈事並未告
    知被告或他人，被告雖將藏有子彈之衣服取回掛於其臥室衣
    櫃內，然並無積極證據資以證明被告對衣服內藏有子彈知情
    ，自不得僅以在上開被告衣物內查獲扣案子彈，即遽認被告
    有非法持有該子彈之犯意或行為。
(三)至被告先於警、偵訊時供稱：不知子彈何人所有，嗣通緝到
    案原審訊問時改稱：係其男友陳啟賢所有，後於本院訊問時
    又稱：聽陳啟賢說係甲○○所有云云，前後供述固有歧異，
    然其所稱或出於自己之猜測或源於傳聞，惟基於被告不自證
    己罪原則，除非有確實證據足以證明對於被告犯罪已無合理
    之懷疑外，不能因被告未能提出證據資料證明其無罪，或對
    於相關事實之辯解與常情不符，即反推被告有支配、管理及
    使用上開子彈之主觀犯意或客觀犯行。
四、綜上所述，基於禁止推定罪狀之法則，確保國家刑罰權之正
    確行使之目的下，公訴意旨所依憑之證據，猶難遽論被告乙
    ○○有何持有子彈之犯行。此外，復查無其他積極證據足以
    證明被告確有公訴人所指上開犯行，既不能證明被告犯罪，
    從而原審依上開前揭法條及判例意旨所示，判決被告無罪，
    經核並無違誤。檢察官上訴意旨仍執陳詞，認定被告有未經
    許可持有子彈犯行，指摘原判決不當，為無理由，上訴應予
    駁回。
據上論斷，應依刑事訴訟法第368條，判決如主文。
本案經檢察官游明仁到庭執行職務
中　　華　　民　　國　　96　　年　　9 　　月　　5 　　日
                  刑事第十五庭審判長法  官  吳昭瑩
                                    法  官  李釱任
                                    法  官  蘇隆惠
以上正本證明與原本無異。
檢察官如不服本判決，應於收受送達後十日內向本院提出上訴書
狀，其未敘述上訴之理由者並得於提起上訴後十日內向本院補提
理由書（均須按他造當事人之人數附繕本）。
                                    書記官  吳玉華
中　　華　　民　　國　　96　　年　　9 　　月　　5 　　日
